臺灣臺中地方法院臺中簡易庭小額民事判決
110年度中小字第3879號
原      告  華南產物保險股份有限公司

法定代理人  陳文智  
訴訟代理人  張瑋澄  
被      告  林泰佑  

上列當事人間請求損害賠償事件，經本院於民國110年11月16日
言詞辯論終結，判決如下：
    主    文
被告應給付原告新臺幣9,038元，及自民國110年9月11日起至清
償日止，按年息百分之五計算之利息。
原告其餘之訴駁回。
訴訟費用新臺幣1,000元，其中新臺幣920元由被告負擔，餘由原
告負擔。
本判決原告勝訴部分得假執行。
    事 實 及 理 由
壹、程序事項
    本件被告未於言詞辯論期日到場，核無民事訴訟法第386 條
    各款所列情形，爰依原告之聲請，由其一造辯論而為判決。
貳、實體事項　　
一、原告主張：被告於民國109年6月17日下午11時23分許，駕駛
    車牌號碼000-0000號車輛，於臺中市○○區○○路0段0000號前
    處，因倒車不慎，致撞及由原告所承保，為訴外人蔡雅媚所
    有且當時係靜止狀態之車牌號碼000-0000號自用小客車（下
    稱系爭車輛），造成系爭車輛受損，被告自應負損害賠償之
    責。又系爭車輛經送修復後，支出修復費用新臺幣（下同）
    9,836元（工資7,476元、零件2,360元），原告已本於保險
    責任賠付完畢，自得依民法第184條第1項前段、第191條之2
    、第196條、保險法第53條第1項規定取得代位求償權，爰依
    法提起本件訴訟等語。並聲明：被告應給付原告9,836元，
    及自起訴狀繕本送達翌日起至清償日止，按年息百分之5計
    算之利息。
二、被告未於言詞辯論期日到場，亦未提出書狀作何聲明或陳述
    。
三、得心證之理由
  ㈠原告主張被告於上開時地與系爭車輛發生碰撞，造成系爭車
    輛受損之事實，業據其提出與其所述相符之行車執照、汽車
    險理賠申請書、道路交通事故處理紀錄登記聯單、估價單、
    電子發票證明聯、車損照片等件為證，並經本院依職權向臺
    中市政府警察局第五分局函調道路交通事故處理紀錄登記簿
    及員警職務報告，在卷可參，被告已於相當時期受合法之通
    知，而於言詞辯論期日不到場，亦未提出任何準備書狀爭執
    ，依民事訴訟法第436條之23、第436條第2項、第280條第3
    項準用第1 項之規定，視同自認，堪信原告主張之事實為真
    正。按汽車倒車時，應顯示倒車燈光或手勢後，謹慎緩慢後
    倒，並應注意其他車輛及行人。道路交通安全規則第110 條
    第2款定有明文。經查，系爭事故之肇事原因，業經臺中市
    政府警察局第五分局東山派出所非道路車禍案件登記表經過
    情形欄記載本件係被告倒車時擦撞到欲至超商內要停車之系
    爭車輛所致，而被告車輛左後保險桿擦傷，系爭車輛前車頭
    、車牌擦傷（見豐小卷第23頁），足見被告駕車倒車時疏未
    注意其他車輛狀況，致與靜止於後方之系爭車輛發生碰撞而
    肇事，堪認被告就本件事故之發生具有過失甚明。又被告之
    過失行為與系爭車輛受損之結果間，具有相當因果關係，故
    本件損害之發生應由被告負過失賠償責任，堪以認定。
　㈡按因故意或過失，不法侵害他人之權利者，負損害賠償責任
    ；汽車、機車或其他非依軌道行駛之動力車輛，在使用中加
    損害於他人者，駕駛人應賠償因此所生之損害，民法第184
    條第1 項前段、第191條之2前段分別定有明文。又被保險人
    因保險人應負保險責任之損失發生，而對於第三人有損失賠
    償請求權者，保險人得於給付賠償金額後，代位行使被保險
    人對於第三人之請求權；但其所請求之數額，以不逾賠償金
    額為限，保險法第53條第1 項亦有明定。經查，被告駕車因
    倒車不慎，致與靜止狀態之系爭車輛發生碰撞而肇事，系爭
    車輛因而受損，堪認被告就本件事故之發生具有過失甚明，
    業如前述，被告自應依民法第184條第1項前段、第191條之2
    前段規定，負損害賠償責任。因原告已依保險契約賠付系爭
    車輛之修理費用9,836元予訴外人蔡雅媚，是原告依保險法
    第53條第1項前段規定，得代位行使其對被告之損害賠償請
    求權。
  ㈢按損害賠償，除法律另有規定或契約另有訂定外，應以填補
    債權人所受損害及所失利益為限；不法毀損他人之物者，被
    害人得請求賠償其物因毀損所減少之價額。民法第216條第1
     項、第196條分別定有明文。而所謂請求賠償物被毀損所減
    少之價額，得以修理費用為估定標準，但以必要者為限，例
    如修理材料以新品換舊品，應予折舊（最高法院77年度第9 
    次民事庭會議決議參照）。又保險人代位被害人請求損害賠
    償時，如其損害額小於保險人已給付之賠償金額，則保險人
    所得代位請求者，應祇以該損害額為限（最高法院65年台上
    字第2908號判例意旨參照）。經查，系爭車輛之修理費用9,
    836元，係保含工資7,476元、零件2,360元，已如前述。其
    中零件部分因係以新品替換舊品，依上開說明，自應扣除折
    舊，至工資費用則無折舊問題。依行政院所頒「固定資產耐
    用年數表」及「固定資產折舊率表」規定，小客車之耐用年
    數為5年，依定率遞減法每年折舊千分之369。且營利事業所
    得稅查核準則第95條第6項規定「固定資產提列折舊採用定
    率遞減法，以1年為計算單位，其使用期間未滿1年者，按實
    際使用之月數相當於全年之比例計算之，不滿1月者，以月
    計」。查系爭車輛為108年8月出廠（見豐小卷第19頁系爭車
    輛行車執照），參照民法第124條規定意旨，推定其出廠日
    期為108年8月15日，至109年6月17日本件事故發生為止，依
    前揭規定計算，系爭車輛計算折舊之使用期間為11月。準此
    ，經扣除系爭車輛使用期間之折舊額後，原告得請求之零件
    費用為1,562元（計算式詳附表），再加計工資7,476元，是
    以，本件系爭車輛之合理修繕金額合計9,038元（計算式：1
    ,562＋7,476＝9,038）。此金額低於原告賠付之金額，依上開
    說明，原告僅得代位請求被告給付系爭車輛修理費用應以損
    害額9,038元為限。
  ㈣再按給付有確定期限者，債務人自期限屆滿時起，負遲延責
    任；給付無確定期限者，債務人於債權人得請求給付時，經
    其催告而未為給付，自受催告時起，負遲延責任。其經債權
    人起訴而送達訴狀，或依督促程序送達支付命令，或為其他
    相類之行為者，與催告有同一之效力，民法第229條第1 項
    、第2 項分別定有明文。又按遲延之債務，以支付金錢為標
    的者，債權人得請求依法定利率計算之遲延利息。但約定利
    率較高者，仍從其約定利率；應付利息之債務，其利率未經
    約定，亦無法律可據者，週年利率為百分之5，民法第233條
    第1項、第203條亦分別明定。查原告對被告之侵權行為損害
    賠償債權，核屬無確定期限之給付，既經原告提起本件民事
    訴訟，且起訴狀繕本於110年9月10日合法送達被告（110年8
    月31日寄存送達，110年9月10日送達生效，送達證書見豐簡
    卷第41頁），則原告請求被告自起訴狀繕本送達被告之翌日
    即110年9月11日起至清償日止，按週年利率百分之5計算之
    遲延利息，核無不合，應予准許。
四、綜上所述，原告依上開規定，請求被告給付9,038元，及自1
    10年9月11日起至清償日止，按年息百分之5計算之利息，為
    有理由，應予准許。逾此部分之請求，則屬無據，應予駁回
    。
五、本件原告勝訴部分，係適用小額訴訟程序而為被告敗訴之判
    決，依民事訴訟法第436條之20規定，應依職權宣告假執行
    行。 
六、依民事訴訟法第436條之19第1項、第79條規定，本件訴訟費
    用額確定為1,000元（即原告繳納之第一審裁判費1,000元）
    ，應由兩造依其勝敗之比例分擔，命由被告負擔920元，餘
    由原告負擔。    
七、據上論結，本件原告之訴為有理由，依民事訴訟法第436 條
    之23、第436 條第2 項、第436 條之20，判決如主文。
中　　華　　民　　國　　110 　年　　11　　月　　30　　日
                      臺灣臺中地方法院臺中簡易庭
                                  法　官　張清洲
附表
-----
折舊時間           金額
第1年折舊值        2,360×0.369×(11/12)=798
第1年折舊後價值    2,360-798=1,562
以上為正本係照原本作成。
如不服本判決，應於送達後20日內，以判決違背法令為理由，向
本院提出上訴狀並表明上訴理由（上訴理由應表明一、原判決所
違背之法令及其具體內容；二、依訴訟資料可認為原判決有違背
法令之具體事實），如於本判決宣示後送達前提起上訴者，應於
判決送達後20日內補提上訴理由書（須附繕本）。並應繳納上訴
費新臺幣壹仟伍佰元，如未繳納，依民事訴訟法施行法第9 條之
規定，認當事人明知上訴要件有欠缺，逕以裁定駁回其上訴。
中　　華　　民　　國　　110 　年　　11　　月　　30　　日
                                  書記官  何惠文